【裁判字號】    88,易,2854
【裁判日期】    890628
【裁判案由】    違反著作權法
【裁判全文】
臺灣臺北地方法院刑事判決                        八十八年度易字第二八五四號
    公  訴  人  臺灣臺北地方法院檢察署檢察官
    被      告  甲○○
右列被告因違反著作權法案件，經檢察官提起公訴（八十九年度偵字第一六七二號）
，本院判決如左：
    主  文
甲○○連續擅自以公開演出之方法侵害他人之著作財產權，處有期徒刑參月，如易科
罰金以佰元折算壹日。
扣案之點將家KD-300伴唱機壹台、鍵盤式點歌器壹個、歌本壹本均沒收。
    事  實
一、甲○○係設於台北市○○區○○街一五三號地下一樓「頂客族名人商業聯誼會」
    負責人，明知點將家KD-300伴唱機內其中「海角天涯」、「珍重我的愛」二首詞
    曲部分，係屬美華影視股份有限公司（下稱美華公司）自寶麗金音樂出版管理股
    份有限公司（下稱寶麗金公司）受讓享有公開演出之音樂著作，其中「心酸講無
    話」詞曲、「悶」之歌曲部分（歌詞部分未據告訴），業經原著作權人林秋離、
    熊美玲、張亞東等人將其音樂著作財產權轉讓與香港商百代著作權代理股份有限
    公司台灣分公司（下稱百代公司），再經百代公司以專屬授權方式，授權予美華
    公司，未經美華公司授權許可，不得在公共場所公開演出該公司上揭享有著作權
    之音樂著作，竟基於概括之犯意，未經著作權人美華公司之同意，自民國八十八
    年五月十二日起，連續於上開經營之「頂客族名人商業聯誼會」之公眾得出入之
    場所，以前述伴唱機、點歌器及點歌本供不特定客人點播，利用不特定之顧客，
    藉歌唱之方式公開演出，向現場不持定之其他顧客傳達前揭歌曲之詞曲內容，而
    侵害著作財產權人美華公司之著作權。迨於同年六月二十八日為警會同美華公司
    人員乙○○當場於查獲並上扣得前述伴唱機一台、點歌器一個、點歌本一本。
二、案經美華公司告訴暨訴由台北市政府警察局少年警察隊報請台北地方法院檢察署
    檢察官偵查起訴。
    理  由
一、訊據被告甲○○固不否認使用點唱機供不特定客人點播上揭歌曲之情事，惟辯稱
    伊不知該點唱機之歌曲須經授權云云。經查：
（一）「海角天涯」、「珍重我的愛」二首詞曲部分，係美華公司自寶麗金公司受讓
      享有公開演出之音樂著作，又「心酸講無話」詞曲、「悶」之歌曲部分，乃經
      原著作權人林秋離、熊美玲、張亞東等人將其音樂著作財產權轉讓與百代公司
      ，再經百代公司以專屬授權方式，授權予美華公司，有著作權轉讓契約書、著
      作財產權專屬授權證明書、合約書、證明書、內政部著作權執照、內政部著作
      權登記簿謄本影本在卷可稽。起訴書就前二首詞曲認係經授權由告訴人獨家享
      有音樂著作財產權，後二首詞曲認係告訴人自寶麗金公司受讓享有音樂著作財
      產權乙節，似有誤認。
（二）被告於右揭時地利用無犯罪故意之不特定顧客，公開演出前揭歌曲，業據告訴
      代理人曹英香律師、姜禮增律師指述綦詳，並經證人乙○○證述在卷，復有乙
      ○○於八十八年六月二十四日至頂客族名人商業聯誼會消費之收據及名片各一
      紙、查證報告一份在卷可按，且經警於同年月二十八日（起訴書誤載為二十九
      日）在上址查獲，有搜索扣押證明筆錄可佐，及點將家KD-300伴唱機一台、鍵
      盤式點歌器一個、歌本一本扣案可證。
（三）現市場上音樂歌曲是否得公開播映，攸關音樂著作權人或取得其授權人之權益
      甚鉅，該音樂著作財產權者，於授權該音樂財產權時，均在契約中明定其授權
      利用之地域、時間、利用之方法，在授權得重製於電腦伴唱機時，對該音樂著
      作權經重製後得否供營業公開播映，抑僅得供家庭使用，亦均於契約嚴加規定
      ，本件點將家企業有限公司（下稱點將家公司）所取得之「悶」歌曲之電腦伴
      唱機重製權，係自原著作財產權人百代公司取得其百分之五十之授權，惟僅得
      限供家庭用，而不得供營業使用，有同意書乙份在卷可按，另百分之五十之電
      腦伴唱機重製權，得取自一間製作有限公司（下簡稱一間公司）之授權，惟雙
      方所簽訂之音樂使用同意合約書，則未約定是否限供家庭用，依著作權法第六
      十七條第一項規定：「著作權人得授權他人利用著作，其授權利用之地域、時
      間、內容、利用之方法或其他事項，依當事人之約定，其約定不明之部分，推
      定為未授權。」，則點將家公司在與一間公司簽訂該音樂使用同意合約書時。
      既未約定該電腦伴唱機重製權是否得供營業用與否，即屬該條第一項所謂之「
      其約定不明部分」，依法即應推定為未經授權得供營業用，僅得限供家庭用，
      洵無疑議，依此，點將家公司對前開歌曲，應未取得著作財產權人得供營業公
      開播映之權利。
（四）觀諸扣案歌本內乃註明本伴唱機內含歌曲均經合法授權重製，但若於公開場所
      播放，應先與著作財產權人或所委託相關團體聯繫，經同意授權後始得公開場
      所播放之旨，況告訴人亦於八十七年九月間在中國時報、聯合報、自由時報公
      開昭告各界表明，該公司發行之音樂著作及視聽著作，並未授權任何著作權協
      （公）會及廠商業者公開上映、公開演出之權利，有上揭剪報影本附卷可憑，
      被告所辯不知利用音樂著作應取得合法授權云云，委不足採。
二、按著作權法第三條第九款明定，以演技、舞蹈、歌唱、彈奏樂器或其他方法向現
    場之公眾傳達著作內容者，謂之公開演出。核被告所為，係犯著作權法第九十二
    條擅自以公開演出之方法侵害他人之著作財產權罪。被告利用無犯罪故意之成年
    顧客，以歌唱之方法向現場公罪傳達音樂著作詞曲內容之公開演出行為，遂行其
    侵害告訴人音樂著作著作財產權之犯行，為間接正犯。其先後多次犯行，時間緊
    接，方法相同，觸犯構成要件相同之罪名，顯係基於概括犯意反覆為之，為連續
    犯，依刑五十六條規定，以一罪論，並加重其刑。爰審酌被告牟利之犯罪動機、
    目的、手段、所生危害、犯罪情節尚非嚴重及其他一切情狀，量處有期徒刑三月
    ，並諭知如易科罰金之折算標準，扣案之點將家KD-300伴唱機一台、鍵盤式點歌
    器一個、歌本一本，為被告所有供犯罪所用之物，業據被告供陳在卷，爰併予宣
    告沒收。
據上論斷，應依刑事訴訟法第二百九十九條第一項前段，著作權法第九十二條，刑法
第十一條前段、第五十六條、第四十一條，罰金罰鍰提高標準條例第二條，判決如主
文。
中    華    民    國      八十九      年      六      月      二十八    日
                                      臺灣臺北地方法院刑事第一庭
                                          法  官  李莉苓
右正本證明與原本無異。
如不服本判決，應於判決送達後十日內，向本院提出上訴狀。
                                          書記官  林慧君
中    華    民    國      八十九      年      六      月      二十九    日
附錄本案論罪科刑法條全文
著作權法第九十二條
擅自以公開口述、公開播送、公開上映、公開演出、公開展示、改作、編輯或出租之
方法侵害他人之著作財產權者，處三年以下有期徒刑，得併科新台幣十五萬元以下罰
金。


司法院資訊處製作；財團法人民間司法改革基金會備份。
